【裁判字號】    97,易,299
【裁判日期】    970731
【裁判案由】    竊盜
【裁判全文】
臺灣屏東地方法院刑事判決               97年度易字第299號
公  訴  人  臺灣屏東地方法院檢察署檢察官
被      告  甲○○
            乙○○
上列被告因竊盜案件，經檢察官提起公訴（97年度偵字第1914號
），本院判決如下：
    主  文
甲○○結夥三人以上攜帶兇器竊盜，累犯，處有期徒刑壹年陸月
。扣案之砂耙肆支及畚箕肆個均沒收。
乙○○結夥三人以上攜帶兇器竊盜，處有期徒刑拾月。扣案之砂
耙肆支及畚箕肆個均沒收。
    事  實
一、甲○○前因竊盜案件，經臺灣高等法院高雄分院以91年度上
    更一字第170 號判決處有期徒刑10月確定，於民國93年5 月
    31日縮刑期滿執行完畢。詎仍不知悔改，夥同乙○○、丙○○（由本院另行審結），共同基於意圖為自己不法所有之竊
    盜犯意聯絡，於97年3 月14日清晨6 時許，由甲○○攜帶其
    所有、客觀上得以危害人生命、身體、安全可供兇器使用之
    砂耙4 支及畚箕4 個，並駕駛其所有之三輪拼裝車1 台搭載
    乙○○、丙○○，結夥3 人前往屏東縣新埤鄉新埤村林邊溪
    新埤大橋上游800 公尺處，共同以上開砂耙將該處屬於國家
    公有、由屏東縣政府水利處河川駐衛警戊○○所管領之河川
    砂石剷進上開畚箕內，再倒入上開三輪拼裝車車斗內而竊取
    得手，俟裝滿車斗後，即由甲○○駕駛該三輪拼裝車至其位
    於屏東縣新埤鄉○○村○○路101 號住處前之工寮，將所竊
    得之砂石傾倒在該工寮內，復再次返回上開地點，與乙○○
    、丙○○承前竊盜之接續犯意，以同一方式，盜採砂石裝入
    上開三輪拼裝車之車斗內，而竊取得手，總計竊得共計3.6
    立方公尺之砂石；惟渠等未及將竊得之該車砂石載離現場，
    即於同日上午7 時10分許，為警當場查獲，並當場扣得上開
    砂耙4 支、畚箕4 個及裝滿砂石之三輪拼裝車1 台，甲○○
    並帶同警方至上開工寮，查獲渠等竊得之上開砂石，而查知
    上情。
二、案經屏東縣警察局潮州分局報告臺灣屏東地方法院檢察署檢
    察官偵查起訴。
    理  由
一、按傳聞法則之重要理論依據，在於傳聞證據未經當事人之反
    對詰問予以核實，乃予排斥，惟若當事人已放棄對原供述人
    之反對詰問權，於法院審判時表明同意該等傳聞證據可作為
    證據，基於證據資料愈豐富，愈有助於真實發現之理念，並
    貫徹刑事訴訟法修法加重當事人進行主義之精神，確認當事
    人對於證據能力有處分權之制度，傳聞證據經當事人同意作
    為證據，法院認為適當者，亦得為證據；另當事人於調查證
    據時，對於傳聞證據表示「沒有意見」、「對於證據調查無
    意見」，而未於言詞辯論終結前聲明異議，應視為已有將該
    等傳聞證據採為證據之同意，此刑事訴訟法第159 條之5 定
    有明文。查本判決所引用之下列屬於傳聞證據之證據，經審
    判長提示並告以要旨後，檢察官及被告甲○○、乙○○均知
    該證據為審判外之言詞陳述及書面證據，原無證據能力，惟
    未於言詞辯論終結前表示異議，本院審酌上開證據作成之過
    程並無不適當之情形，且對於被告涉案之事實具有相當之關
    聯性，依刑事訴訟法第159 條之5 規定具有證據能力。
二、訊據被告甲○○、乙○○固坦承渠等未經同意，於上開時地
    ，以上開工具挖取河川砂石之事實，惟否認有何竊盜犯行，
    被告甲○○辯稱：其挖取上開河川砂石，不是要載去賣，是
    用來填平其工寮地面之凹洞，無不法意圖，且該工寮是其母
    親承租之河川農地，其問過縣政府的人，縣政府人員說這樣
    不犯法云云；被告乙○○則辯稱：其有問甲○○挖取河川砂
    石是否會違法，甲○○說這樣不犯法，其才會幫忙云云。惟
    查：
(一)、被告甲○○於上開時間，夥同被告乙○○、共同被告丙○○
    ，未經屏東縣政府水利處之同意，共同以前述方式，在屏東
    縣新埤鄉新埤村林邊溪新埤大橋上游800 公尺處挖取屬於國
    家公有之河川砂石，渠等將挖取之砂石裝滿上開三輪拼裝車
    車斗後，先由被告甲○○開至其工寮傾倒，又再回到上開地
    點，與被告乙○○、共同被告丙○○以同一方式挖取河川砂
    石裝入車斗內，裝滿後未及載離，即為警當場查獲，被告甲○○復帶同警方前往其上開工寮，查獲渠等竊得之砂石等事
    實，為被告甲○○、乙○○於警偵訊及審理時坦承不諱，亦
    與共同被告丙○○於警偵訊時所述一致（見警卷第8 至11頁
    、偵卷第7 頁），且與證人即在屏東縣政府水利處水利行政
    科擔任河川駐衛警之戊○○警詢及審理時所為證述（見警卷
    第16、17頁、本院卷第67頁背面、第68頁）、證人即查獲本
    件之警員丁○○於本院審理時證述之情節（見本院卷第66頁
    、67頁）相符，並有職務報告書、扣押筆錄、扣押物品目錄
    表、河川圖、會勘紀錄各1 份及查獲現場相片在卷可稽（見
    警卷第1 、18至29、37、38頁），被告2 人所為前開自白顯
    與事實相符，前開事實堪可認定。
(二)、被告甲○○雖以前詞置辯；然證人戊○○已於本院具結證稱
    ：林邊溪之砂石係公家所有，主管機關係縣政府，依水利法
    規定，採取河川砂石需向縣政府申請，本件案發時間，沒有
    人申請開採砂石等語（見本院卷第67頁背面），證人丁○○
    亦於本院證稱：採取河川砂石要申請核准，不得將公家之砂
    石挪為私用，查獲時，其曾問被告甲○○等人有無合法採取
    砂石之文件，但渠等未能提出等語（見本院卷第66頁背面、
    第67頁），被告甲○○對於其未經許可乙節亦不否認，參以
    其於85年間，已因違反水利法案件，經本院以85年度易字第
    2148號判決處有期徒刑8 月、緩刑3 年確定，於87年間再因
    盜採河川砂石，經臺灣高等法院高雄分院以91年度上更（一
    ）字第170 號判決處有期徒刑10月確定，於91年間，因涉嫌
    盜採河川砂石，經檢察官以92年度偵字第5272號提起公訴，
    惟因證據不足，經本院以93年度易字第520 號判決判處無罪
    確定，有臺灣高等法院被告前案紀錄表在卷可按，其對於挖
    取河川砂石需申請許可，否則會觸犯刑罰一事，顯知之甚明
    ，其空言辯稱屏東縣政府人員曾告知其上開行為合法云云，
    顯屬畏罪卸責之詞，難以採信，再佐以被告甲○○、乙○○
    與共同被告丙○○被警方發現上前盤查時，即試圖離開現場
    ，經警員追逐約30公尺後始逮獲乙節，有證人丁○○之證詞
    及職務報告書在卷可憑（見本院卷第66頁背面、警卷第1 頁
    ），足證被告甲○○明知其未經許可挖取河川砂石之行為係
    屬違法之行為；再者，其明確供承欲將挖取之河川砂石用來
    填平其工寮地面之凹洞（見本院卷第69頁背面、第72頁），
    且確實已將所挖取之1 車砂石載至其工寮傾倒，其顯然欲將
    上開未經許可挖取之砂石據為己有，主觀上確有不法所有之
    意圖及竊盜之犯意至明。
(三)、又被告乙○○於準備程序已明確供承其知道渠等挖取之地方
    並非被告甲○○的等語（見本院卷第38頁背面），竟猶與被
    告甲○○一起挖取河川砂石，佐以前述其與被告甲○○、共
    同被告丙○○遭警員發現後試圖逃離現場之舉動，其顯然知
    道所為係違法行為，堪認其當時有與被告甲○○共同竊盜之
    意；至其於準備程序固辯稱：被告甲○○跟伊說以河川地之
    砂石填在河川地不犯法云云（見本院卷第38頁背面），然觀
    諸其於警詢、偵訊均未提及被告甲○○曾告知伊此事，而被
    告甲○○接受警偵訊時亦均未提及有告訴被告乙○○此事乙
    情，有渠等之警偵訊筆錄各1 份在卷可查（見警卷第12至15
    、2 至6 、偵卷第6 、7 頁），又其於警詢時供稱：渠等挖
    掘砂石之用途，係被告甲○○家裡要用的，其不知道甲○○
    將砂石載至何處等語（見警卷第14頁），足證被告甲○○並
    未將挖掘砂石之用途告知被告乙○○，堪認被告乙○○迄至
    本院準備程序始為前開辯解，顯係因聽聞被告甲○○之辯解
    後，為圖脫免己之刑責，方附和被告甲○○之辯詞，以圖脫
    罪，自難採為有利於其之認定。至於被告甲○○、乙○○上
    開盜取砂石之行為，是否違反水利法之規定，而應處以行政
    罰乙節，並不影響被告2 人本件竊盜罪責之成立，附此敘明
    。
(四)、另關於被告甲○○聲請本院函詢屏東縣政府渠等上開行為是
    否合法一事，證人即屏東縣政府水利處水利行政科人員戊○○已於本院審理時到庭接受被告詰問，具結證稱：自河川一
    處挖掘砂石後運至河川另一處堆置，為開採砂石之行為，仍
    需要經過申請，是否為竊盜要由法院認定等語（見本院卷第
    68頁），顯無再發函屏東縣政府詢問此事之必要，此部分調
    查證據之聲請應予駁回，附此敘明。
(五)、末者，證人丁○○固證稱在被告甲○○上開工寮內查獲之砂
    石材質、濕度與查獲現場之砂石不同（見本院卷第66頁背面
    ），然證人丁○○並未親自至被告甲○○上開住處工寮查證
    ，業據其證述在卷（見本院卷第67頁），其所證內容是否與
    實情相符，並非無疑，而被告甲○○既然始終供稱其將盜採
    之1 車河川砂石傾倒在其上開工寮內，且公訴意旨亦採信其
    說詞，有起訴書可憑，本院應認被告甲○○此部分供述非不
    可採信。
(六)、綜上所述，被告甲○○、乙○○所為辯解，均係卸責之詞，
    委無足採。本件事證明確，應予依法論科。
三、按刑法第321 條第1 項第3 款之攜帶兇器竊盜罪，係以行為
    人攜帶兇器竊盜為其加重條件，此所謂兇器，其種類並無限
    制，凡客觀上足對人之生命、身體、安全構成威脅，具有危
    險性之兇器均屬之，且祇須行竊時攜帶此種具有危險性之兇
    器為已足，並不以攜帶之初有行兇之意圖為必要（最高法院
    79年度台上字第5253號判例意旨參照）。查被告甲○○、乙○○及共同被告丙○○犯本案時所攜帶之砂耙4 支，係金屬
    材質、質地堅硬，且體積龐大，有相片1 張在卷可按（見警
    卷第25頁下方相片），衡情若持以對人攻擊，對人之生命、
    身體、安全應具有危險性，自均屬兇器無疑。是核被告2 人
    所為，均係犯刑法第321 條第1 項第4 款、第3 款之結夥3
    人以上攜帶兇器竊盜罪。又被告甲○○、乙○○及共同被告
    丙○○就上開犯行，有犯意聯絡及行為分擔，均為共同正犯
    。再者，渠等分2 趟竊取上開2 車砂石之行為，係於密切接
    近之時間及同地實施，侵害同一法益，各行為之獨立性極為
    薄弱，且係出於同一目的，在時間之差距上，難以強行分開
    ，應視為數個舉動之接續施行，合為包括之一行為予以評價
    ，而屬接續犯。又查被告甲○○前有如事實欄所示之科刑及
    執行情形，有臺灣屏東地方法院檢察署刑案資料查註紀錄表
    、臺灣高等法院被告前案紀錄表各1 份附卷足憑，其於刑之
    執行完畢後5 年內，故意再犯本件有期徒刑之罪，為累犯，
    應依刑法第47條第1 項加重其刑。本院審酌被告2 人均身心
    健全，被告甲○○不思以正當途徑獲取財物，竟夥同被告乙○○、共同被告丙○○竊取公有之河川砂石，且所竊砂石數
    量非微，犯後均否認犯行，顯無悔意，衡以被告甲○○有竊
    取河川砂石之前科、素行不良，被告乙○○素行良好，有渠
    等之臺灣屏東地方法院檢察署刑案資料查註紀錄表、臺灣高
    等法院被告前案紀錄表在卷可按，另被告甲○○為提議行竊
    之人，參與本案之程度最深，惡性較大，被告乙○○係依從
    被告甲○○之指示為本件犯行，且無證據證明其有從中獲利
    ，暨渠等之犯罪動機、手段、智識程度等一切情狀，分別量
    處如主文所示之刑。末者，扣案之上開砂耙4 支及畚箕4 個
    ，均係被告甲○○所有，犯本件竊盜案所用之工具，業據被
    告甲○○供承不諱，均應依刑法第38條第1 項第2 款規定宣
    告沒收；另本院審酌本件犯罪之情節尚非嚴重及扣案之三輪
    拼裝車之價值等情，如併宣告沒收該車輛，顯不符合比例原
    則，爰不予宣告沒收，附此敘明。
據上論斷，應依刑事訴訟法第刑事訴訟法第299 條第1 項前段，
刑法第28條、第321 條第1 項第4 款、第3 款、第47條第1 項、
第38條第1 項第2 款，判決如主文。
中    華    民    國    97    年    7     月    31    日
本案經檢察官陳新君到庭執行職務。
                        刑事第五庭審判長  法  官  石家禎
                                          法  官  林家聖
                                          法  官  陳秀慧
以上正本證明與原本無異。
如不服本判決應於收受本判決送達後十日內向本院提出上訴書狀
，其未敘述上訴理由者，並得於提起上訴後十日內向本院補提理
由書狀（均須按他造當事人之人數附繕本）「切勿逕送上級法院
」。
中    華    民    國    97    年    7     月    31    日
                                          書記官  溫訓暖
附錄本判決論罪科刑法條全文：
中華民國刑法第321條第1項第4、3款
犯竊盜罪而有左列情形之一者，處6 月以上、5 年以下有期徒刑
：
三  攜帶兇器而犯之者。
四  結夥三人以上而犯之者。


司法院資訊處製作；財團法人民間司法改革基金會備份。
